【裁判字號】    95,台上,5155
【裁判日期】    950921
【裁判案由】    公共危險
【裁判全文】
最高法院刑事判決            九十五年度台上字第五一五五號
上  訴  人  甲○○
選任辯護人  魏早炳律師
            李克欣律師
            魏翠亭律師
上列上訴人因公共危險案件，不服台灣高等法院中華民國九十二
年十二月九日第二審判決（九十二年度上訴字第一四九五號，起
訴案號：台灣新竹地方法院檢察署九十一年度偵字第四四六七號
），提起上訴，本院判決如下：
    主  文
原判決撤銷，發回台灣高等法院。
    理  由
本件原判決引用第一審判決書之記載，認定上訴人甲○○於民國
九十一年七月九日上午五時五十分許，騎機車行經新竹市○○路
一三六巷內。因心情煩悶，見巷內機車棚停放數輛機車，且巷內
無人，明知車棚旁係台灣新竹地方法院暨檢察署之建築物，內有
值班人員在內執行職務，如放火燒燬機車將延燒該棟建築物。竟
於同日上午五時五十六、五十七分許，以打火機點燃廣告用紙再
引發機車起火，而燒燬多輛機車，及上開建築物內部西側走廊、
窗簾、及地下室西側之窗戶，致生公共危險。幸經消防隊撲滅，
始未燒燬該建築物等情。因而維持第一審論處上訴人放火燒燬現
有人所在之建築物未遂罪刑之判決，駁回上訴人所為第二審上訴
。固非無見。
惟查，(一)、刑法第一百七十三條第一項放火燒燬現有人所在之建
築物罪，須以被燒燬之建築物，在放火燒燬時，確實有人在內為
構成要件。本件原判決認定上訴人放火時，係上午五時五十六、
五十七分許，如果無訛，時值清晨，該台灣新竹地方法院暨檢察
署所屬職員並未上班，該被火勢波及之法院建築物內，當時是否
有人所在，不無疑問。縱該法院及檢察署理應有值班人員執勤，
但上訴人放火當時值班人員究否確在該棟建築物內？或係在另棟
建築物內？此攸關上訴人是否觸犯上述罪名。乃第一審判決書（
第六頁第三、四行）就此並未詳細調查、明白認定，僅謂「前揭
建物必然有值班人員在內執行勤務等情，此為被告所明知。」云
云，要係以推測之方法認定事實，原審未予糾正，仍予維持，自
與證據法則有違，亦嫌理由不備。(二)、上訴人在第一審選任之辯
護人於九十一年八月十六日及九十二年三月十二日兩度具狀主張
上訴人遭警察刑求逼供，請求調查等情（見第一審卷第二十八頁
、第一百五十三頁），乃原判決（第二頁第十三、十四行）理由
卻謂「辯護人於原審（指第一審）亦未曾提出遭刑求之辯解」，
是第一審認刑求逼供之說，難予遽信，核無違誤云云，顯然與卷
證資料不符，自屬判決理由予盾之違法。(三)、上訴人在原審之選
任辯護人具狀（見原審卷第八十一頁）請求傳訊證人陳宏池，證
明警詢時，警察為不實之誘導詢問，逼迫上訴人認罪等情，此與
待證事實難謂無關，乃原審未予傳證陳宏池，亦未說明有何不予
調查之理由，自屬未盡調查能事。(四)、上訴人放火之停車棚係毗
鄰法院之建築物外牆搭蓋，似係另一獨立之建物，是上訴人於隨
案移送檢察官偵訊時，即辯稱「我當時沒想到會燒到法院」（見
偵查卷第八十五頁），此有利之辯解是否可信，原判決及第一審
判決均未論述，均屬理由不備之疏誤。上訴人上訴意旨，指摘原
判決不當，非無理由，應認有撤銷發回更審之原因。
據上論結，應依刑事訴訟法第三百九十七條、第四百零一條，判
決如主文。
中    華    民    國  九十五  年    九    月  二十一  日
                      最高法院刑事第四庭
                          審判長法官  吳  雄  銘
                                法官  池  啟  明
                                法官  劉  介  民
                                法官  郭  毓  洲
                                法官  韓  金  秀
      本件正本證明與原本無異
                                      書  記  官
中    華    民    國  九十五  年    九    月  二十六  日
                                                  Ｒ


司法院資訊處製作；財團法人民間司法改革基金會備份。
